---
title: "Hw3_Gaisina"
author: "Gaisina Liana"
date: "2024-03-28"
output: html_document
---

# Homework № **3. Расчет описательных статистик**

```{r}
# Библитеки
library(tidyverse)
library(readxl)
library(dplyr)
library(ggplot2)
```

## Чтение датасета

```{r}
# Загружаем датасет из файла xlsx
data <- read_excel(path = 'pima.xlsx')

# Проверяем типы данных
str(data)
```

```{r}
## Поменяем тип данных у переменной diabetes на factor
data$diabetes <- as.factor(data$diabetes)

# Проверяем типы данных
str(data)
```

```{r}
# Проверяем пропущенные значения
sum(is.na(data))

data <- na.omit(data)
```

## Описательные статистики

> **Task:** Рассчитайте описательные статистики для переменных `glucose`**,** `pressure`**,** `mass`**.**

```{r}
# Расчет описательных статистик для glucose
glucose_summary <- data %>% 
  summarise(
    Count_Glucose = n(),
    Mean_Glucose = mean(glucose),
    SD_Glucose = sd(glucose),
    Q1_Glucose = quantile(glucose, 0.25),
    Q3_Glucose = quantile(glucose, 0.75),
    Min_Glucose = min(glucose),
    Max_Glucose = max(glucose)
  )

# Расчет описательных статистик для pressure
pressure_summary <- data %>% 
  summarise(
    Count_Pressure = n(),
    Mean_Pressure = mean(pressure),
    SD_Pressure = sd(pressure),
    Q1_Pressure = quantile(pressure, 0.25),
    Q3_Pressure = quantile(pressure, 0.75),
    Min_Pressure = min(pressure),
    Max_Pressure = max(pressure)
  )

# Расчет описательных статистик для mass
mass_summary <- data %>% 
  summarise(
    Count_Mass = n(),
    Mean_Mass = mean(mass),
    SD_Mass = sd(mass),
    Q1_Mass = quantile(mass, 0.25),
    Q3_Mass = quantile(mass, 0.75),
    Min_Mass = min(mass),
    Max_Mass = max(mass)
  )

# Вывод результатов
head(glucose_summary)
head(pressure_summary)
head(mass_summary)
```

> **Task:** Рассчитайте описательную статистику для переменной `diabetes`. Создайте на основе переменной `age` новую переменную `age_group`, которая будет отражать следующие возрастные группы: 21–35, 36–49 и 50+. Посчитайте описательную статистику для новой переменной. 

```{r}

# Создание новой переменной age_group
data <- data %>%
  mutate(age_group = case_when(
    age >= 21 & age <= 35 ~ "21–35",
    age >= 36 & age <= 49 ~ "36–49",
    age >= 50 ~ "50+",
    TRUE ~ NA_character_
  ))

# Расчет абсолютных и относительных частот для diabetes и age_group
data %>% 
  count(diabetes) %>%
  mutate(Proportion = n / sum(n))

data %>%
  count(age_group) %>%
  mutate(Proportion = n / sum(n))


```

> **Task:** Определите 90% доверительный интервал для переменной`pedigree`

```{r}
# Расчет доверительного интервала
data %>% 
  summarise(
    Mean = mean(pedigree, na.rm = TRUE),
    SD = sd(pedigree, na.rm = TRUE),
    N = n(),
    SEM = SD / sqrt(N), # Стандартная ошибка среднего
    Lower_Bound = Mean - qt(0.95, N-1) * SEM, # qt используется для 90% интервала (двусторонний тест)
    Upper_Bound = Mean + qt(0.95, N-1) * SEM
  )
```

> **Task:** Постройте график плотности вероятности для переменной `glucose` и отметьте на нем среднее значение. Для той же переменной постройте гистограмму. Постройте два ящика с усами для значений `pos` и `neg` соответственно переменной `diabetes`. 

```{r}
# График плотности вероятности для переменной glucose
mean_glucose <- mean(data$glucose) # Вычисляем среднее значение glucose

ggplot(data, aes(x = glucose)) +
  geom_density(fill = "skyblue", alpha = 0.5) + # Плотность

  geom_vline(xintercept = mean_glucose, color = "red", linetype = "dashed") + 
  labs(title = "Распределение уровня глюкозы в кров",
       subtitle = paste("Среднее значение:", round(mean_glucose, 2)),
       x = "Уровень глюкозы",
       y = "Плотность") +
  theme_minimal() 


```

```{r}
# Гистограмма для glucose
ggplot(data, aes(x = glucose)) +
  geom_histogram(binwidth = 10, fill = "skyblue", color = "black", alpha = 0.7) + # Гистограмма
  geom_vline(xintercept = mean_glucose, color = "red", linetype = "dashed") + # Среднее значение
  labs(title = "Гистограмма распределения уровня глюкозы в крови",
       subtitle = paste("Выделено среднее значение:", round(mean_glucose, 2)),
       x = "Уровень глюкозы в крови",
       y = "Частота") +
  theme_minimal()
```

```{r}

# Ящики с усами для значений pos и neg переменной diabetes
ggplot(data, aes(x = diabetes, y = glucose, fill = diabetes)) +
  geom_boxplot() + # Ящик с усами
  scale_fill_manual(values = c("pos" = "skyblue", "neg" = "pink")) + # Настраиваем цвета
  labs(title = "Распределение уровня глюкозы в зависимости от наличия диабета",
       x = "Наличие диабета",
       y = "Уровень глюкозы") +
  theme_minimal()
```

> **Task:** Постройте на одном графике две диаграммы рассеяния для наличия или отсутствия диабета. По оси X представьте значения обхвата трицепса, а по оси Y — массу тела. Выполните окрашивание, заливку и группирование по переменной `diabetes`.

```{r}
# Удаление строк, где обхват трицепса или масса тела содержат нулевые значения
data_clean <- data %>%
  filter(triceps != 0, mass != 0)

# Построение графика
ggplot(data_clean, aes(x = triceps, y = mass)) +
  # Используем заливку и окрашивание
  geom_point(aes(fill = diabetes), color = "black", shape = 21, size = 3, alpha=0.9) + 
  # Настраиваем цвета заливки
  scale_fill_manual(values = c("pos" = "skyblue", "neg" = "pink")) + 
  # Разделяем по переменной diabetes горизонтально
  facet_grid(. ~ diabetes) + 
  labs(title = "Взаимосвязь между обхватом трицепса и массой тела в зависимости от статуса диабета",
       x = "Обхват трицепса (см)",
       y = "Масса тела (кг)",
       fill = "Статус диабета") +
  theme_minimal()

```
